最　高　行　政　法　院　裁　定　　　　　　　　　　九十一年度裁字第二八九號
　　抗　告　人　甲○○○
　　相　對　人　屏東縣政府
　　代　表　人　乙○○
右抗告人因與相對人屏東縣政府間徵收補償事件，對於中華民國八十九年十二月十六日
高雄高等行政法院八十九年度訴字第一八七號裁定提起抗告，本院裁定如左︰
　　主  文
抗告駁回。
抗告訴訟費用由抗告人負擔。
　　理  由
一、按抗告法院認抗告為不合法或無理由者，應為駁回抗告之裁定，行政訴訟法第二
    百七十二條準用民事訴訟法第四百九十二條第一項定有明文。
二、本件抗告意旨略謂：漁塭養殖物補償二百四十萬元係依七十八年九月十一日國立
    海洋生物博物館車城後灣地區海洋水族館用地地價及地上物補償費協調會議記錄
    第（六）２所載「為彌補地價偏低，養殖物每公頃比照南迴鐵路工程蝦塭補償二
    、四○○、○○○元」為請求。該會議決議係為彌補地價偏低，而對養殖物為補
    償，亦即若土地已被徵收，而其上有養殖物時，無論養殖物多寡，每公頃均應補
    償二百四十萬元，與地上物需經查估公告徵收程序無關，而抗告人之土地既已被
    徵收，無待另行查估公告，相對人即應給付抗告人二百四十萬元，原裁定認此部
    分尚需經查估公告徵收程序始得請求補償云云，其認定顯有錯誤。關於椰子樹及
    金屬處理池及污水處理池部分，相對人既已公告徵收地上物，若該公告所示徵收
    物之數量或價格有所不實，且土地上之地上物，均已被徵收機關視為取得所有權
    而將之剷除，是否不得逕予更正補償，抑需另行公告徵收，顯有疑義。原裁定未
    予注意，亦不說明理由，即遽認遺漏部分尚需經徵收公告方能請求補償，其認定
    顯有不當。經核本件抗告人於原審起訴主張：相對人於民國八十年間徵收抗告人
    所有坐落屏東縣車城鄉○○段一九五地號等土地及其地上物，惟就地上物重金屬
    處理池及污水處理池內價值新臺幣（下同）一千二百萬元之設備、價值一百二十
    一萬九千二百元之三百八十一株椰子樹及漁塭內養殖物均漏未補償，請求相對人
    如數給付並加計自起訴狀繕本送達翌日起至清償日止之法定遲延利息等語。原審
    以：依土地法第二百十五條第一項前段及第二百四十一條規定意旨，土地改良物
    補償費之發放，以該土地改良物之徵收為前提。抗告人主張漏估之系爭重金屬處
    理池及污水處理池設備、椰子樹、養殖物等物未在相對人公告徵收範圍內，有公
    告影本二份及土地建築改良物補償費清冊影本一份附於原處分卷可稽，亦為抗告
    人所自認，有起訴狀足憑。故本件抗告人所爭執之補償範圍，相對人尚未為徵收
    甚明。又抗告人於請求相對人補徵系爭地上物及發給本件補償費遭相對人拒絕後
    ，並未經訴願程序，即提起本件訴訟之事實，業經抗告人訴訟代理人於準備程序
    中陳明，有筆錄在卷足佐。依上所述，土地改良物補償費之發放，係以該土地改
    良物之徵收為前提，且徵收補償之請求，應經訴願程序，並依行政訴訟法第五條
    規定提起命相對人為行政處分或特定內容行政處分之訴訟，則抗告人於相對人拒
    絕其徵收請求後，未經訴願程序，即逕行依行政訴訟法第八條規定，訴請相對人
    給付補償費，其起訴自屬欠缺訴之利益，不備起訴要件，且原審無從曉諭其轉換
    訴訟類型予以補正，抗告人於原審提起之訴訟，既非合法，應予駁回，並無不合
    。抗告意旨仍執前詞，主張系爭地上物重金屬處理池、污水處理池設備、椰子樹
    及漁塭內養殖物均無待徵收即應予補償云云，難認有理由，應予駁回。
三、依行政訴訟法第二百七十二條、第一百零四條、民事訴訟法第四百九十二條第一
    項、第九十五條、第七十八條，裁定如主文。
中　　華　　民　　國　　九十一　　　年　　　 四   　　月　　　十一　　　日
                    最 高 行 政 法 院  第 二 庭
                                審 判 長 法  官　　　彭  鳳  至
                                         法  官      吳  錦  龍
                                         法  官　　　鄭  淑  貞
                                         法  官　　　高　啟　燦
                                         法  官　　　黃　合　文
右  正  本  證  明  與  原  本  無  異
　　　　　　　　　　　　　　　　　　　　 法院書記官　王  福  瀛
中　　華　　民　　國　　九十一　　　年　　　四　　　　月　　　十二　　　日
